臺灣士林地方法院民事判決　　　　　　　　　　　　　九十三年度勞訴字第二五號
　　原　　　告　乙○○○○○○.
　　訴訟代理人　喬國偉律師
　　被　　　告　丙○○
　　　　　　　　丁○○
　　　　　　　　甲○○
　　右三人共同
　　訴訟代理人　陳金泉律師
　　　　　　　　葛百鈴律師
　　　　　　　　李瑞敏律師
當事人間請求損害賠償等事件，本院於民國九十三年十月二十八日言詞辯論終結，判
決如下：
    主    文
原告之訴及其假執行之聲請均駁回。
訴訟費用由原告負擔。
    事實及理由
一、原告主張：
（一）被告丙○○、丁○○、甲○○各於民國九十二年十月一日、九十二年十一月一
      日、九十三年一月一日起受僱原告，分別擔任研發總監、行銷企劃、織物設計
      等職務，原告為長期培訓人才，於兩造訂立聘僱書時，約定被告於任職期間接
      受原告所安排實施之專業技術在職進修，且為避免人才流失及造成原告損失，
      約定聘僱期間為一年，並約定契約未滿若被告無故離職或經原告解除契約，造
      成原告損失，被告需賠償原告三個月全薪薪資，作為懲罰違約金。
（二）嗣被告丙○○任職期間，原告指派其至美國紐約、洛杉磯進行專案教育訓練，
      由原告支付機票、飯店、餐飲、車資、簽證費共計十一萬一千零十七元，然被
      告丙○○卻於九十三年三月十八日契約未滿即向原告提出辭職；又被告丁○○
      於契約期間，經原告指派至美國紐約及洛杉磯進行專案教育訓練，由原告支付
      機票、飯店、餐飲、車資簽證費等共計十六萬五千二百五十二元，詎被告丁○○於九十三年二月十七日契約期間未即向原告辭職；而被告甲○○係於九十三
      年一月一日到職，詎其於九十三年三月五日即向原告提出辭呈，惟未獲原告核
      准及辦理交接手續即未再上班。
（三）兩造訂約之初，被告既出於自由意志審閱聘僱書後始簽名，即應配合契約條款
      並落實職責，且被告丙○○、丁○○已接受國外之在職訓練，被告違約離職顯
      無理由，故應依聘僱書之約定，賠償原告三個月全薪薪資之懲罰性違約賠償金
      及依民法第二百二十七條不完全給付之損害賠償。
（四）原告並聲明：
  １、被告丙○○應給付原告十九萬九千六百零六元；被告丁○○應給付原告二十八
      萬五千一百九十一元；被告甲○○應給付原告十萬八千元，及均自起訴狀繕本
  ２、原告願供擔保請准宣告假執行。
二、被告則以：
（一）兩造聘僱書第一條之規定，係將不定期勞動契約約定為定期勞動契約，業已違
      反勞動基準法第九條第一項後段之規定，故兩造之契約應為不定期契約。
（二）兩造聘僱書第十一條有關被告如未服務滿一定期間需負賠償違約金之約定，因
      係不當限制勞工離職自由權，應屬當然無效。按勞動基準法第十五條之規定，
      勞工可隨時預告雇主終止不定期之勞動契約，如有同法第十四條情事，更得不
      經預告而終止，故系爭聘僱書第十一條約定被上訴人若於任職期間屆滿前終止
      聘僱契約，應負擔違約賠償，顯係以契約明定禁止勞工隨時終止勞動契約之權
      利，兩造約定既已違反勞動基準法之規定，該條款自屬無效。
（三）被告離職，係因原告違反勞工保險條例第十四條之規定，將被告勞保薪資以多
      報少，且未依勞動基準法第二十四條規定給付延長工時工資，故被告係依勞動
      基準法第十四條第一項第五款及第六款規定終止勞動契約，並非無故離職。
（四）被告丁○○離職申請業經部門主管、區域經理同意，足認兩造已合意終止勞動
      契約；被告金段敏於試用期間離職，而試用期間乃勞雇雙方保留任意終止權之
      約定，故被告甲○○於試用期間內終止勞動契約，應不得視為違約離職。
（五）被告離職未造成原告任何損失，且被告丙○○、丁○○否認有接受原告主張至
      紐約及洛杉磯進行專案教育訓練之事實。
（六）被告並均聲明：
  １、原告之訴及假執行之聲請均駁回。
  ２、如受不利判決，被告願供擔保，請准宣告假執行。
三、原告主張被告丙○○、丁○○、甲○○各於民國九十二年十月一日、九十二年十
    一月一日、九十三年一月一日起受僱原告，且分別於九十三年三月十八日、九十
    三年二月十九日、九十三年三月五日向原告終止兩造勞動契約等情，業據原告提
    出正式聘僱書、存證信函、丙○○九十三年三月八日離職申請書、丁○○九十三
    年二月九日離職申請表、甲○○九十三月三月五日離職申請表等件為證，且為被
    告所不爭執，故原告此部分之主張，應堪信為真實。
四、原告主張被告於契約期間內無故離職等情，則為被告所否認，辯稱兩造勞動契約
    為不定期契約，被告得隨時終止契約，兩造聘僱書內約定於契約期限內離職之賠
    償條款應為無效等語，故本件首應審究者為：「兩造勞動契約是否為不定期契約
    」、「兩造約定契約期間未滿之離職賠償條款是否有效」、「被告終止契約是否
    合法」，茲分述如下：
（一）兩造勞動契約是否為不定期契約：
  １、按勞動契約，分為定期契約及不期契約；臨時性、短期性、季節性及特定性工
      作得為定期契約；有繼續性工作應為不定期契約，勞動基準法第九條第一項定
      有明文，故依勞動基準法之規定，對於具有臨時性、短期性、季節性及特定性
      之工作，始能簽訂定期契約；又依勞動基準法施行細則第六條規定，前述所稱
      臨時性工作，係指無法預期之非繼續性工作，其工作期間在六個月以內者，所
      稱短期性工作，係指可預期於六個月內完成之非繼續性工作，所稱季節性工作
      ，係指受季節性原料、材料來源或市場銷售之非繼續性工作，其工作期間在九
      個月內者，所稱特定性工作，係指可在特定期間完成之非繼續性工作，其工作
      期間超過一年者，應報請主管機關核備。
  ２、本件依原告與被告丙○○所簽訂之正式聘僱書第一條約定：「甲乙雙方同意本
      契約自中華民國九十二年十月一日起至中華民國九十三年九月三十日止。」，
      被告丁○○、甲○○與原告亦有相同之約定，僅契約期間分別為九十二年十一
      月一日至九十三年十月三十一日、及九十三年一月一日至九十四年一月一日，
      依此約定，雙方間所簽訂之契約雖有一定存續期間，惟如前所述，定期契約應
      以臨時性、短期性、季節性及特定性工作為限，本件被告丙○○、丁○○、甲○○係受僱原告擔任研發總監、行銷企劃、織物設計人員等職，有前開聘僱書
      可稽，原告亦不否認其係為因應市場潮流，欲招聘專業設計人員與其原有之紡
      織專業結合，而設立紡織設計部門，故被告等之工作內容顯非上述所謂臨時性
      、短期性、季節性、特定性工作，且原告一再強調被告等為其長期培訓之人才
      ，亦可認被告之工作應為有繼續性質之工作，是依勞動基準法第九條第一項之
      規定，兩造勞動契約應為不定期契約。
  ３、兩造簽訂之系爭正式聘僱書雖約定有前述存續期間，然被告等之工作既屬繼續
      性工作，且原告亦未舉證被告之工作係屬前開法條所謂臨時性、短期性、季節
      性、特定性工作，則原告與被告間有繼續性之勞動契約，依法應屬不定期契約
      甚明，不受上開聘僱書契約期間約定之拘束，故被告抗辯兩造勞動契約為不定
      期契約，應堪採信。
（二）兩造約定契約期間未滿離職之賠償條款是否有效：
  １、按不定期契約，勞工終止契約時，應準用勞動基準法第十六條第一項規定期間
      預告雇主。勞動基準法第九條第一項、第十五條第二項分別定有明文。是勞動
      基準法對於不定期之勞動契約，僅限制雇主須有同法第十一條、十二條之法定
      情形始得終止契約，對於勞工則無限制，亦即勞工可隨時終止不定期之勞動契
      約，僅須依勞動基準法第十六條第一項規定期間預告雇主即。
  ２、系爭契約第十一條規定：「契約期間未滿，乙方（指被告）無故離職或經甲方
      （指原告）解除契約，造成甲方損失，乙方需賠償甲方三個月全薪薪資，作為
      懲罰違約金。」，是以原告除就有繼續性工作性質之不定期勞動契約，約定為
      一年期之定期契約外，尚以前開第十一條規定勞工即被告之最低服務期間，惟
      勞動基準法乃為規定勞動條件最低標準而設，雇主與勞工所訂勞動條件，不得
      低於該法所定之最低標準，此為勞動基準法第一條所明確宣示，是以契約自由
      原則於低於勞動基準法最低標準之約定，並無適用，故系爭聘僱書第十一條所
      謂「契約期間未滿」離職、或「無故」離職，需受違約懲罰之約定，其性質上
      均屬限制勞工得於依法預告後「隨時」、「不附理由」終止不定期契約之權利
      ，核與勞動基準法關於勞工終止不定期契約之強制規定有違，應認兩造系爭契
      約第十一條關於勞工即被告終止權限制之約定，應為無效。
（三）被告終止契約是否合法：
      兩造勞動契約既屬不定期契約，則被告僅須依勞動基準法第十六條第一項規定
      期間，預告原告終止契約，即屬合法。經查被告丙○○、丁○○係於九十三年
      三月八日、九十三年二月九日填具離職申請表而預告被告終止契約，有離職申
      請表在卷可稽，核其等受僱被告期間均為三月以上，一年未滿，故依勞動基準
      法第十五條第二項準用同法第十六條第一項第一款規定，其預告期間為十日，
      故被告丙○○、丁○○主張分別於九十三年三月十八日、同年二月十九日終止
      與被告之勞動契約，應屬於法有據。而被告甲○○於九十三年三月五日填具離
      職申請書並於同日終止契約等情，為兩造所不爭，查被告甲○○於九十三年一
      月一日始受僱任職，至其提出離職申請之同年三月五日，尚未滿三月，依勞動
      基準法第十五條第二項準用同法第十六條第一項，並無法定預告期間之規定，
      是以被告甲○○雖未經預告即終止契約，於法尚無不合，原告以被告提出之離
      職申請書尚未經原告批准且未交接不生終止效力云云，尚屬無據，是以被告所
      辯已合法終止兩造勞動契約等情，堪可採信。
五、綜上所述，兩造之勞動契約既屬不定期契約，被告得依勞動基準法第十五條第二
    項之隨時終止契約，兩造系爭聘僱書第十一條關於離職限制之違約罰，應屬無效
    ，本件被告終止勞動契約既屬合法，已如前述，則被告應無不完全給付之債務不
    履行情事，是以原告依兩造聘僱書第十一條、及民法第二百二十七條，請求被告
    丙○○給付十九萬九千六百零六元；被告丁○○給付二十八萬五千一百九十一元
    ；被告甲○○給付原告十萬八千元，及均自起訴狀繕本送達翌日起至清償日止，
    按年息百分之五計算之利息，為無理由，應予駁回。原告既受敗訴判決，其假執
    行之聲請即失所依據，應併予駁回。
六、因本案事證已臻明確，兩造其餘主張陳述及所提之證據，經本院審酌後，認均不
    足影響本判決之結果，自無一一詳予論駁之必要，併此敘明。
七、據上論斷：原告之訴為無理由，並依民事訴訟法第七十八條判決如主文。
中　　　華　　　民　　　國　　九十三　　年　　十一  　　月　　  十九　　日
                                        臺灣士林地方法院民事第一庭
                                            法      官  劉穎怡
右為正本係照原本作成。
如對本判決上訴須於判決送達後廿日內向本院提出上訴狀。
中　　　華　　　民　　　國　　九十三　　年　  十一    　月 　 二十四 　 日
                                            法院書記官  陳玉敏
